臺灣桃園地方法院行政訴訟判決　
111年度交字第62號
原      告  卓妤桓  
被      告  桃園市政府交通事件裁決處
                      設桃園市○○區○○路00號7至8樓
代  表  人  張丞邦    住同上
訴訟代理人  黃一鳴律師
上列當事人間交通裁決事件，原告不服被告民國111年2月8日桃
交裁罰字第58-DG0000000號裁決，提起行政訴訟，本院判決如下
：
    主  文
原告之訴駁回。
訴訟費用新臺幣參佰元由原告負擔。
    事實及理由
壹、程序部分
一、本件原告不服被告於民國111年2月8日以桃交裁罰字第58-DG
    0000000號裁決書（下稱原處分）所為之裁決，向本院提起
    撤銷訴訟，依兩造書狀所述各節及卷內資料所示，本件事證
    已臻明確，本院認無經言詞辯論之必要，爰依行政訴訟法第
    237條之7之規定，不經言詞辯論而為判決。
貳、實體部分
一、事實概要：原告於110年12月1日9時47分許，駕駛車牌號碼0
    00-000號普通重型機車（下稱系爭機車），行經桃園市龜山
    區忠義路2段351巷與新興街241巷口時，右轉彎未依規定顯
    示方向燈，經民眾檢舉，桃園市政府警察局龜山分局（下稱
    舉發機關）坪頂派出所員警於110年12月10日認其有「汽車
    駕駛人未依規定使用方向燈」之違規行為，乃以桃警局交字
    第DG0000000號舉發違反道路交通管理事件通知單（下稱系
    爭舉發單）逕行舉發其違反道路交通管理處罰條例（下稱道
    交條例）第42條規定，並載明應於111年1月24日前到案。嗣
    原告於110年12月26日到案陳述意見，被告於111年2月8日仍
    認其有「汽車駕駛人未依規定使用方向燈」違規事實明確，
    乃依道交條例第42條規定，以原處分裁處原告罰鍰新臺幣（
    下同）1,200元，原處分並於111年2月9日送達予原告。原告
    不服原處分，於111年2月11日向本院提起本件行政訴訟。
二、原告起訴主張：影像可見原告手指有在方向燈處，也可聽見
    方向燈的聲響，影像並無法拍攝到右轉燈號，原廠LED燈可
    見角度也不大等語。並聲明：原處分撤銷。
三、被告則以：
  ㈠按道交條例第7條之1規定：「對於違反本條例之行為者，民
    眾得敘明違規事實或檢具違規證據資料，向公路主管或警察
    機關檢舉，經查證屬實者，應即舉發。但行為終了日起逾七
    日之檢舉，不予舉發。」、第42條規定：「汽車駕駛人，不
    依規定使用燈光者，處新臺幣一千二百元以上三千六百元以
    下罰鍰。」。復按道路交通安全規則第91條第1項第1款規定
    ：「行車遇有轉向、減速暫停、讓車、倒車、變換車道等情
    況時所用之燈光及駕駛人之手勢，應依下列規定：一、右轉
    彎時，應先顯示車輛前後之右邊方向燈光，或由駕駛人表示
    左臂向上，手掌向右微曲之手勢。」、第109條第2項第2款
    規定：「汽車駕駛人，應依下列規定使用方向燈：二、左（
    右）轉彎時，應先顯示車輛前後之左（右）邊方向燈光；變
    換車道時，應先顯示欲變換車道方向之燈光，並應顯示至完
    成轉彎或變換車道之行為。」。
  ㈡依舉發機關111年3月4日山警分交字第1110007938號函略以：
    「…本件係民眾檢舉交通違規案件，審據交通違規舉證影片
    ，旨揭車輛於110年12月1日9時47分，行經桃園市龜山區忠
    義路二段351巷與新興街241巷口，自忠義路二段351巷右轉
    時未依規定使用方向燈，違規事實明確，本分局依『道路交
    通管理處罰條例』第42條：『汽車駕駛人，不依規定使用燈光
    。』之規定舉發，核無違誤…」。經檢視採證光碟內容，於影
    片顯示時間2021/12/01 09：47：00至09：47：02時，系爭
    機車右轉彎時未依上開規定使用方向燈，違規事實明確。道
    交條例之立法目的，即在為加強道路交通管理，維護交通秩
    序，確保交通安全。其中有關駕駛人行為應遵守之規定，本
    即都有其特別規範之安全理由，其中有關行進間之變換車道
    或轉彎，必須使用方向燈提醒其他駕駛人及行人，尤為駕駛
    人須具備之基本常識，俾利其他用路人了解車輛動向，以維
    自身及他人行車安全。換言之，上開使用方向燈等行為係駕
    駛人行駛中應盡之注意義務，駕駛人確有遵守之義務。系爭
    機車因有「汽車駕駛人未依規定使用方向燈」之情，該當道
    交條例第42條等規定所定要件，原處分並無違誤等語置辯。
    並聲明：原告之訴駁回。
四、本件爭點：本件違規是否屬實？
五、本院之判斷：
  ㈠按汽車行駛中變換車道時，應先顯示欲變換車道方向之燈光
    ，並應顯示至完成轉彎或變換車道之行為；汽車駕駛人，不
    依規定使用燈光者，處1,200元以上3,600元以下罰鍰，道路
    交通安全規則第109條第2項第2款後段及行為時道交條例第4
    2條分別定有明文。是汽車駕駛人駕車行駛於道路，不論係
    轉彎或變換車道，均應依上開規定自始全程顯示方向燈，故
    汽車如未自始顯示或提前關閉方向燈，或非顯示欲轉彎或變
    換車道方向之方向燈，均屬不依規定使用方向燈之違規甚明
    。
  ㈡經查，本院依職權勘驗卷附採證光碟之結果略以：「影像為
    檢舉人車輛行車紀錄器畫面，日期為『2021/12/01』，當時為
    白天，天候與視線均良好。檢舉人車輛行駛在一般道路，於
    『09：46：55』時，檢舉人車輛依序於路口前暫停。於『09：4
    6：57』時，檢舉人車輛起步時，車牌號碼『K9G-511』號普通
    重型機車（下稱系爭機車）自畫面右側出現並超越檢舉人車
    輛進入路口右轉，『09：47：00』時，可見系爭機車未顯示方
    向燈，並於『09：47：03』時完成右轉彎。」，上開勘驗內容
    ，業經本院製作勘驗筆錄並函達兩造命表示意見在卷可參（
    見本院卷第55至71頁)，亦與卷附影像擷取照片相符（見本
    院卷第47至53頁）。
  ㈢原告雖主張其左手大拇指有在方向燈開關處，應已使用方向
    燈。然手部是否有放置在開關處，與是否有確實開啟方向燈
    並無必然關連，仍應視車輛燈號有無制動顯示為據。而依勘
    驗結果所呈，系爭機車在一般道路行駛中，於路口轉彎時並
    未見有依規定使用方向燈，是其違規情事甚明，所辯並非可
    採。而原告對於轉彎應自始全程顯示方向燈之規定，當知悉
    甚詳，其卻仍有未依規定使用方向燈之違規行為，顯有應注
    意、能注意而不注意之過失。
六、綜上所述，原告駕駛系爭機車，於事實概要欄之時、地確有
    不依規定使用方向燈之行為。從而，被告依道交條例第42條
    、違反道路交通管理事件統一裁罰基準及處理細則所訂違反
    道路交通管理事件統一裁罰基準表之規定，以原處分對原告
    裁處，核無違誤。原告訴請撤銷原處分為無理由，應予駁回
    。
七、本件事證已臻明確，兩造其餘攻擊、防禦方法及所提證據，
    經核均與判決結果不生影響，爰不一一論列，併此敘明。
八、本件訴訟費用額確定為第一審裁判費300 元，爰依行政訴訟
    法第98條第1 項規定，由敗訴之原告負擔。
中　　華　　民　　國　　111 　年　　9 　　月　　22　　日
                  行政訴訟庭　法　官　徐  培  元
上為正本係照原本作成。
如不服本判決，應於判決送達後20日內，向本院提出上訴狀並表
明上訴理由（原判決所違背之法令及其具體內容或依訴訟資料可
認為原判決有違背法令之具體事實），其未載明上訴理由者，應
於提出上訴後20日內向本院補提理由書（上訴狀及上訴理由書均
須按他造人數附繕本，如未按期補提上訴理由書，則逕予駁回上
訴），並應繳納上訴裁判費新臺幣750元。
中　　華　　民　　國　　111 　年　　9 　　月　　22　　日
                              書記官  吳  文  彤